【裁判字號】    92,訴,553
【裁判日期】    921224
【裁判案由】    違反懲治走私條例等
【裁判全文】
臺灣基隆地方法院刑事判決                          九十二年度訴字第五五三號
    公  訴  人  臺灣基隆地方法院檢察署檢察官
    被      告  乙○○
                甲○○
右列被告因違反懲治走私條例等案件，經檢察官提起公訴（九十二年度偵字第三一一
七號、第三四一三號、第三四九六），本院裁定由受命法官獨任進行簡式審判程序，
茲判決如左：
    主  文
乙○○私運管制物品進口逾公告數額，處有期徒刑柒月。扣案淨重貳仟公斤之大陸花
菇暨如附表二所示仿冒註冊商標之商品均沒收。緩刑肆年。
甲○○意圖使犯人隱避而頂替，處有期徒刑月，如易科罰金，以佰元折算壹日。
緩刑年。
    事  實
一、緣如附表一所示之商標圖樣，分別經英商‧布拜里公司、貴婷國際流行服飾有限
    公司、義大利商‧沙華多花拉加模公司向我國經濟部中央標準局（現改制為智慧
    財產局）申請核准註冊，指定使用於皮夾、手提包、背包等及一切應屬本類之商
    品，而取得商標專用權，均仍在商標專用權期間，他人未經商標專用權人之同意
    或授權，不得於同一商品或類似商品使用相同或近似於此等之商標。乙○○於九
    十二年二月間，在中國大陸廣東省東莞市，見某不詳商人販售之庫存貨中，有由
    不詳人士意圖欺騙他人，未經英商‧布拜里公司、貴婷國際流行服飾有限公司、
    義大利商‧沙華多花拉加模公司之同意或授權，於皮夾、手提包之類似商品上，
    仿冒使用近似於附表所示註冊商標之圖樣，乙○○竟基於輸入該等有仿冒商標圖
    樣之商品來台販賣之意圖，以港幣八萬元購入上開仿冒商標之商品一批（種類、
    數量詳如附表二所示）。
二、乙○○復基於私運大陸地區花菇來台之犯意，於九十二年二月間，在中國大陸廣
    東省東莞市，以港幣六萬五千元購入淨重二千公斤之大陸花菇。
三、乙○○於九十二年三月初，將附表二所示之仿冒商標商品及上開大陸花菇運抵香
    港，併櫃裝入櫃號ＹＴＭＵ0000000號四十呎長之貨櫃內，即以不知情之
    甲○○所負責之「輝桓企業有限公司」為受貨人（乙○○長期向甲○○借牌進口
    貨物），以申報進口中國日用品之名義，於九十二年三月十一日，將該只貨櫃自
    香港出口來台，同月十三日運抵基隆港，進儲基隆市尚志貨櫃場，而將淨重二千
    公斤之大陸花菇與附表二所示之仿冒商標商品輸入台灣。嗣於九十二年三月二十
    日，在尚志貨櫃場為警持搜索票查獲，並扣得乙○○私運進口之大陸花菇淨重二
    千公斤及如附表二所示仿冒商標之商品。
四、甲○○係「輝桓企業有限公司」負責人，於乙○○為警查獲上開私運犯行後，已
    明知乙○○向其借牌進口之物品中，除有管制進口之大陸花菇外，更有仿冒他人
    註冊商標之商品，乙○○已係違反懲治走私條例及商標法之人犯，竟意圖使真正
    之人犯乙○○得以隱避，在保安警察第三總隊第一大隊刑事組警員詢問時及台灣
    基隆地方法院檢察署檢察官偵查中，甲○○接續供承自己就是私運上開貨櫃內物
    品進口之人，而頂替乙○○之犯行。甲○○迄至本院審理中（本院九十二年度訴
    字第二六四號甲○○違反商標法等案件），始供出上情。
五、案經被害人英商‧布拜里公司、貴婷國際流行服飾有限公司、義大利商‧沙華多
    花拉加模公司提出告訴並由台灣基隆地方法院檢察署檢察官自動檢舉偵查起訴。
    理  由
一、本件被告乙○○、甲○○所犯者非為死刑、無期徒刑、最輕本刑為三年以上有期
    徒刑之罪或高等法院管轄第一審案件，其於準備程序進行中，先就被訴事實為有
    罪之陳述，經告知其簡式審判程序之旨，並聽取公訴人及被告二人之意見後，本
    院依刑事訴訟法第二百七十三條之一第一項之規定，裁定由受命法官獨任進行簡
    式審判程序，合先敘明。
二、右揭事實，業據被告乙○○、甲○○在審理中自白不諱，核與告訴人英商‧布拜
    里公司、貴婷國際流行服飾有限公司、義大利商‧沙華多花拉加模公司之代理人
    丙○○、吳佳叡律師、蕭秀玲律師指訴被害情節相符，並經證人即受乙○○委託
    進口報關之魏文隆證述屬實，且有進口報單影本一份、如附表一所示之中華民國
    商標註冊證影本、如附表二所示仿冒商標商品之鑑定報告書、財政部基隆關稅局
    基普進字第０九二０一０三三六０號函暨扣押貨物收據影本附卷可稽，更有管制
    進口之大陸花菇（淨重二千公斤）及仿冒告訴人公司註冊商標之商品（即附表二
    所示之商品）扣案可佐，足認被告二人之自白與事實相符。本案罪證明確，被告
    二人之犯行洵堪認定，應予依法論科。
三、查被告乙○○行為後，商標法已於九十二年五月二十八日修正公布，並自同年十
    一月二十八日起施行。修正前商標法第六十二條、第六十三條，移列至修正後商
    標法第八十一、八十二條。其中修正前商標法第六十二條第一款與修正後商標法
    第八十一條第三款，除作文字上之修正外，其刑度即修正前商標法第六十三條與
    修正後商標法第八十二條均未更易。比較新舊法結果，應適用修正後商標法論處
    。被告乙○○明知為未得商標權人之同意，於類似商品，使用近似於其註冊商標
    ，有致相關消費者混洧誤認之虞之商品，意圖販賣而輸入之行為，係犯修正後商
    標法第八十二條之罪。又被告乙○○自香港私運淨重二千公斤逾公告管制數額之
    大陸花菇進入我國，核其此部分所為，係犯懲治走私條例第二條第一項之私運管
    制物品進口逾公告數額罪。被告乙○○所犯上開二罪，係一行為觸犯數罪名，屬
    想像競合犯，應從一重之私運管制物品進口逾公告數額罪處斷。審酌被告乙○○
    私運大陸花菇及輸入侵權商品欲來台販賣，牟取私利，助長不法風氣，損害本國
    農民及商標專用權人之合法權益，尚未及售賣即被查獲，及其數量、犯罪後業已
    自白犯行，態度尚佳等一切情狀，量處如主文所示之刑，以示懲儆。被告乙○○
    前未曾受有期徒刑以上刑之宣告，有台灣高等法院被告全國前案紀錄表在卷可稽
    ，犯後已知悔悟，經此刑之宣告，應知警惕，當無再犯之虞，併予以諭知緩刑四
    年，以啟自新。扣案如附表二所示之物，依修正後商標法第八十三條規定，不問
    屬於犯人與否沒收之。扣案淨重二千公斤之大陸花菇，係被告乙○○所有供犯罪
    所用之物，應依刑法第三十八條第一項第二款之規定宣告沒收。
四、核被告甲○○所為，係犯刑法第一百六十四條第二項之頂替罪。被告甲○○雖於
    警詢中與偵查中多次為頂替之不實陳述，但目的僅有一個，即使人犯乙○○得以
    隱避，侵害之法益亦僅有一個，即國家之刑罰權，要屬一個頂替犯行之接續為之
    ，係屬接續犯，僅成立一個頂替罪。審酌被告甲○○犯罪之動機在迴護渠生意上
    長期合作之對象乙○○，目的在使真正之人犯乙○○得以隱避，所用之手段尚非
    極惡，所生之危害亦因其主動在本院九十二年度訴字第二六四號案件審理中供承
    犯行而未擴大，本案中自白犯行，犯罪後態度尚佳等一切情狀，爰量處如主文所
    示之刑，並諭知易科罰金之折算標準，以示懲儆。被告甲○○前雖曾受有期徒刑
    以上刑之宣告，但執行完畢已逾五年（八十七年一月二十八日執行完畢），未再
    受有期徒刑以上刑之宣告等情，有台灣高等法院被告全國前案紀錄表在卷可稽，
    經此教訓應知警惕，當無再犯之虞，併予宣告緩刑三年，以啟自新。
據上論斷，應依刑事訴訟法第二百七十三條之一第一項、第二百九十九條第一項前段
，懲治走私條例第二條第一項，九十二年十一月二十八日施行之修正後商標法第八十
二條、第八十三條，刑法第十一條前段、第一百六十四條第二項、第二條第一項前段
、第五十五條、第四十一條第一項、第七十四條第一款、第二款、第三十八條第一項
第二款，罰金罰鍰提高標準條例第一條前段、第二條，現行法規所定貨幣單位折算新
臺幣條例第二條，判決如主文。
本案經檢察官張長樹到庭執行職務。
中      華      民      國    九十二    年     十二     月    二十四    日
                                  臺灣基隆地方法院刑事第五庭
                                      法  官
右正本證明與原本無異。
如不服本判決，應於送達後十日內，向本院提出上訴狀。
【附錄論罪法條】
懲治走私條例第二條第一項：
    私運管制物品進口、出口逾公告數額者，處七年以下有期徒刑，得併科新台幣二
    十萬元以下罰金。
修正後商標法第八十二條：
    明知為前條商品而販賣、意圖販賣而陳列、輸出或輸入者，處一年以下有期徒刑
    、拘役或科或併科新臺幣五萬元以下罰金。
刑法第一百六十四條第二項：
    意圖犯前項之罪而頂替者，亦同。
【附表一】
┌──┬─────────────────┬───────────────┐
│編號│商標註冊證號                      │                              │
│    │專用期間                          │    註  冊  商  標  圖  樣    │
│    │商標專用權人                      │                              │
│    │指定使用商品                      │                              │
├──┼─────────────────┼───────────────┤
│    │註冊號數00000000          │                              │
│    │85.07.16至95.07.15                │                              │
│一  │貴婷國際流行服飾有限公司          │                              │
│    │商標法施行細則第四十九條第十八類（│                              │
│    │皮包、手提袋、皮夾等）            │                              │
├──┼─────────────────┼───────────────┤
│    │註冊號數00000000          │                              │
│    │89.09.16至99.09.15                │                              │
│二  │英商‧布拜里公司                  │                              │
│    │商標法施行細則第四十九條第十八類之│                              │
│    │商品                              │                              │
├──┼─────────────────┼───────────────┤
│    │註冊號數00000000          │                              │
│    │89.11.16至99.11.15                │                              │
│三  │義大利商‧沙華多花拉加模公司      │                              │
│    │商標法施行細則第四十九條第十八類之│                              │
│    │商品                              │                              │
└──┴─────────────────┴───────────────┘
【附表二】
┌──┬────────┬───────┬─────┬──────────┐
│編號│仿冒註冊商標之商│仿冒之註冊商標│          │                    │
│    │品名稱（類似商品│（近似）      │ 數    量 │遭侵權之商標專用權人│
│    │）              │              │          │                    │
├──┼────────┼───────┼─────┼──────────┤
│一  │皮包            │              │一四八個  │英商‧布拜里公司    │
│    │                │              │          │                    │
├──┼────────┼───────┼─────┼──────────┤
│二  │皮夾            │              │二八六個  │貴婷國際流行服飾有限│
│    │                │              │          │公司                │
├──┼────────┼───────┼─────┼──────────┤
│三  │手提包          │              │一七八個  │貴婷國際流行服飾有限│
│    │                │              │          │公司                │
├──┼────────┼───────┼─────┼──────────┤
│四  │皮包            │              │九六０個  │義大利商‧沙華多花拉│
│    │                │              │          │加模公司            │
└──┴────────┴───────┴─────┴──────────┘


司法院資訊處製作；財團法人民間司法改革基金會備份。
